【裁判字號】    98,上,735
【裁判日期】    981027
【裁判案由】    侵權行為損害賠償
【裁判全文】
臺灣高等法院民事判決                   98年度上字第735號
上  訴  人  丙○○
訴訟代理人  乙○○律師
被上  訴人  甲○○
訴訟代理人  呂錦律師
上列當事人間侵權行為損害賠償事件，上訴人對於中華民國98年
6 月16日臺灣士林地方法院98年度訴字第413 號第一審判決提起
上訴，本院於民國98年10月13日言詞辯論終結，判決如下：
    主  文
上訴駁回。
第二審訴訟費用由上訴人負擔。
    事實及理由
一上訴人起訴主張：被上訴人於民國（下同）97年4 月24日在其
  網路即時通訊系統MSN（下稱MSN）上之「使用者名稱」及「給
  聯絡人訊息」欄中，登載「五萬塊買丙○○的人格…寒心，人
  格竟這麼賤價」等文字（下稱系爭文字），將伊與訴外人黃曉
  玫間在臺灣士林地方法院之97年度他調字第146 號和解事件（
  下稱系爭和解事件），曲解為伊出賣人格，而公開揭示於被上
  訴人之聯絡人，致伊迭受同事、朋友誤會、排擠，及遭受社會
  歧視，損害伊之名譽、信用及傳播從業人員之專業形象，伊並
  因而罹患躁鬱症，產生異常購物行為，為此依民法第184 條第
  1 項、第193 條第1 項、第195 條第1 項規定，請求被上訴人
  賠償伊門診掛號費新台幣（下同）5,445 元、異常購物費
  105,040 元、旅費20,700 元、健身房會員費48,032 元、工作
  所得損失49,600元及慰撫金500,000元，共計728,817元，並應
  於三立電視台節目部上班時間向上訴人公開道歉如下：「本人
  於97年4 月24日於網路通訊工具MSN 刊載對丙○○之名譽有辱
  之文字，因未經查證，造成名譽受損，在此公開道歉」，伊並
  願供擔保，請准宣告假執行等語。
二被上訴人以：系爭文字末標問號，係為詢問及暸解系爭和解事
  件，無侵害上訴人人格權之意；系爭文字僅伊於MSN 上之聯絡
  人（包括上訴人）始得觀覽，惟伊於97年4 月24日下午登載系
  爭文字，約2 小時後刪除，期間僅上訴人自其個人電腦獲知系
  爭文字，其他聯絡人均未上線，上訴人之人格權不至受損；否
  認上訴人主張之損害與伊登載系爭文字有因果關係等語，資為
  抗辯。
三原審駁回上訴人之訴及假執行聲請，上訴人不服，提起上訴，
  聲明求為：(一)原判決廢棄；(二)被上訴人應給付上訴人728,817
  元；(三)被上訴人應於三立電視台節目部上班時間向上訴人公開
  道歉如下：「本人於97年4 月24日於網路通訊工具MSN 刊載對
  丙○○之名譽有辱之文字，因未經查證，造成名譽受損，在此
  公開道歉」。被上訴人則答辯聲明求為駁回上訴。
四兩造不爭執之事項如下：
(一)上訴人於97年3 月31日向原法院提起民事訴訟，主張黃曉玫未
  經其同意，將其之照片刊登在部落格上，加註「陰陽怪氣的帥
  哥企劃文川居然還沒跟女友分手」文字，侵害伊之隱私、名譽
  ，爰請求黃曉玫賠償慰撫金100 萬元等語，經上訴人與黃曉玫
  於97年4 月24日成立訴訟上調解（案號：97年度他調字第146
  號），約定由黃曉玫賠償上訴人5 萬元。經本院調取上開民事
  卷宗查核屬實。
(二)被上訴人於97年4 月24日下午在其MSN 上之「使用者名稱」及
  「給聯絡人訊息」欄中，登載系爭文字，約2 小時後刪除。有
  上訴人提出之網頁照片可稽（原審卷第80頁）。
五得心證之理由如下：
(一)按民事訴訟法第277 條本文規定：「當事人主張有利於己之事
  實者，就其事實有舉證之責任。」，是請求履行債務之訴，除
  被告自認原告所主張債權發生原因之事實外，應先由原告就其
  主張此項事實，負舉證之責任，必須證明其為真實後，被告於
  其抗辯事實，始應負證明之責任，此為舉證責任分擔之原則（
  最高法院43年台上字第377 號判例意旨參照）。查上訴人主張
  被上訴人於MSN 登載系爭文字，公開揭示於被上訴人之MSN 聯
  絡人，致伊名譽、信用及傳播從業人員專業形象受損，依民法
  第184 條第1 項、第193 條第1 項、第195 條第1 項規定，請
  求被上訴人賠償728,817 元及公開道歉云云，為被上訴人否認
  ，揆之前揭規定及判例意旨，上訴人應就被上訴人之MSN 聯絡
  人（除上訴人外）曾自MSN 流覽得知系爭文字之事實，負證明
  之責，如上訴人未能證明此一事實，應認系爭文字尚未散布於
  兩造以外之人，即難認被上訴人刊載系爭文字，有使上訴人之
  名譽、信用及傳播從業人員專業形象受損之可能，上訴人自不
  得本於上開規定，請求被上訴人賠償及道歉。
(二)上訴人陳稱：被上訴人之MSN 聯絡人須於電腦連結至MSN ，才
  能看到系爭文字等語，且被上訴人抗辯：伊於MSN 登載系爭文
  字期間，伊之MSN 聯絡人（除上訴人外）均呈離線狀態（即
  MSN 畫面上呈現各該聯絡人處於「紅色人形」狀態，而非處於
  「綠色人形」之上線狀態）等語，為上訴人所不爭執，堪信為
  真正，則無從以被上訴人之MSN 登錄多數聯絡人，即推定各該
  聯絡人已在MSN 流覽得知系爭文字。經本院闡明上訴人應就其
  所主張被上訴人之MSN 聯絡人（除上訴人外）曾自MSN 流覽得
  知系爭文字之事實，提出證明（見本院卷第37頁反面），惟上
  訴人並未舉證以實其說，應認上訴人此部分主張尚非可採。揆
  之前揭說明，系爭文字既尚未散布於兩造以外之人，上訴人主
  張被上訴人登載系爭文字，已發生損害其名譽、信用及傳播從
  業人員專業形象之結果云云，即無可採信，則上訴人依民法第
  184 條第1 項、第193 條第1 項、第195 條第1 項規定，請求
  被上訴人賠償728,817 元及公開道歉，難謂有據。
六綜上所述，上訴人主張被上訴人在MSN 登載系爭文字，侵害其
  名譽、信用及傳播從業人員之專業形象云云，為不足採，則上
  訴人依民法第184 條第1 項、第193 條第1 項、第195 條第1
  項規定，請求被上訴人給付728,817 元，及於三立電視台節目
  部上班時間向上訴人公開道歉，均無理由，不應准許。其假執
  行之聲請亦失所附麗，應併予駁回。原審駁回上訴人之訴及假
  執行聲請，理由雖有不同，惟結論並無二致，仍應維持。上訴
  意旨指摘原判決不當，求予廢棄改判，為無理由，應予駁回。
七因本件事證已臻明確，兩造其餘攻擊、防禦方法及提出之證據
  ，經本院審酌後，認於判決結果無礙，爰不一一論述。
八據上論結，本件上訴為無理由，依民事訴訟法第449 條第2 項
  、第78條，判決如主文。
中    華    民    國    98    年    10    月    27    日
                    民事第四庭
                        審判長法  官  張劍男
                              法  官  彭昭芬
                              法  官  翁昭蓉
正本係照原本作成。
上訴人如不服本判決，應於收受送達後20日內向本院提出上訴書
狀，其未表明上訴理由者，應於提出上訴後20日內向本院補提理
由書狀（均須按他造當事人之人數附繕本）上訴時應提出委任律
師或具有律師資格之人之委任狀；委任有律師資格者，另應附具
律師資格證書及釋明委任人與受任人有民事訴訟法第466條之1第
1項但書或第2項（詳附註）所定關係之釋明文書影本。
中    華    民    國    98    年    10    月    27    日
                              書記官  張淑芬
附註：
民事訴訟法第466條之1（第1項、第2項）：
對於第二審判決上訴，上訴人應委任律師為訴訟代理人。但上訴
人或其他法定代理人具有律師資格者，不在此限。
上訴人之配偶、三親等內之血親、二親等內之姻親，或上訴人為
法人、中央或地方機關時，其所屬專任人員具有律師資格並經法
院認為適當者，亦得為第三審訴訟代理人。


司法院資訊處製作；財團法人民間司法改革基金會備份。
